【裁判字號】    96,重訴,124
【裁判日期】    970630
【裁判案由】    損害賠償
【裁判全文】
臺灣臺中地方法院民事判決  96年度重訴字第124號
原      告  乙○○
            壬○○○
            戊○○
            丁○○
兼  上二人
法定代理人  甲○○
共      同
訴訟代理人  汪紹銘    律師
被      告  丙○○即己○○之.
            辛○○即己○○之.
            庚○○即己○○之.
共      同
訴訟代理人  陳明發    律師
上列當事人間請求損害賠償事件，經本院於民國97年5月28日言
詞辯論終結，判決如下：
    主    文
原告之訴及假執行之聲請均駁回。
訴訟費用由原告負擔。
    事實及理由
壹、兩造訴之聲明：
一、原告方面：
(一)、被告應連帶給付原告乙○○新台幣（下同）1,260,653元，
    原告壬○○○1,092,718元，原告丁○○1,197,742元，原告
    戊○○1,265,650元，原告甲○○1,775,374元及均自起訴狀
    繕本送達被告翌日起至清償日止，按年利率5%計算之利息。
(二)、願供擔保請准宣告假執行。
二、被告方面：如主文所示。
貳、兩造不爭執，本院據以為本件判決之基礎事實：
一、被告之被繼承人己○○（以下簡稱刑事被告）於民國94年12
    月21日晚上7時許，駕駛車牌號碼：OZ─9178號自用小貨事
    ，與彭光聯（以下簡稱死者）騎乘車牌號碼TJX─208號輕型
    機車，在臺中縣新社鄉○○街○段305號前發生規撞。
二、死者因而受有頭部外傷、腹部挫傷並內出血、外傷休克等傷
    害，於同年月24日死亡。
三、原告等已領取強制責任險1,500,000元，並由原告5人各分得
    300,000元。
四、己○○經台灣台中地方法院檢察署檢察官起訴（案號：95年
    度偵字第1364號），並經本院以95年度交易字第721號判決
    判處過失致人於死罪刑，案經上訴後於訴訟繫屬中死亡，經
    台灣高等法院台中分院以96年度交上易字第620號判決，撤
    銷原判決，諭知公訴不受理並確定在案。
五、原告乙○○、壬○○○為死者之父、母，原告甲○○為死者
    之配偶，丁○○、戊○○則為甲○○與死者之子。
六、刑事被告於96年5月16日，本件訴訟繫屬本院期間死亡，其
    繼承人有配偶庚○○、子女彭麗香、彭筱甯（原名彭麗芬）
    、彭麗芳、彭麗玲、丙○○、辛○○，惟除庚○○、彭文正
    及辛○○三人外，均依法聲明拋棄繼承。
參、本件關鍵爭執：
    本件事故之發生，刑事被告是否有過失？
肆、本院之判斷：
一、按因故意或過失不法侵害他人之權利者，負損害賠償責任。
    民法第184條第1項前段定有明文。次按服用毒品、麻醉藥品
    、酒類或其他相類之物，不能安全駕駛動力交通工具而駕駛
    者，處一年以下有期徒刑、拘役或科或併科十五萬元以下罰
    金。刑法第185條之3亦有明文。又汽車駕駛人對於防止危險
    發生之相關交通法令之規定，業已遵守，並盡相當之注意義
    務，以防止危險發生，始可信賴他人亦能遵守交通規則並盡
    同等注意義務。若因此而發生交通事故，方得以信賴原則為
    由免除過失責任。最高法院著有84年台上字第5360號判例可
    資參照。
二、查本件系爭車禍事故之死者，於車禍事故發生送醫急救後，
    檢測其血液中酒精濃度，高達219mg/dL，如換算為呼氣酒精
    濃度，則為1.095mg/L（參台中榮民總醫院診斷證明書，附
    於台灣台中地方法院檢察署94年度相字第2146號卷第7頁）
    ，已違反上開刑法第185條之3規定。次查，死者騎乘機車未
    注意車前狀況，復偏跨入來車道行駛不當，亦有臺灣省臺中
    縣區車輛行車事故鑑定委員會950069號案鑑定意見書（下稱
    鑑定意見書）附於該署95年度偵字第1364號卷第44-45頁可
    憑）。
三、雖同鑑定書認定，死者為肇事主因，刑事被告駕駛自用小貨
    車未注意車前狀況，為肇事次因，檢察官及本院刑事庭則認
    為刑事被告所駕駛之汽車左前車頭已跨越至對向車道，因而
    認定其有過失。
四、惟查，上開鑑定意見書僅認定死者之機車偏跨入來車行道，
    並未認定刑事被告之汽車跨至對向車道。死者酒後泥醉駕車
    ，騎乘機車之操控能力必然降低（更可能蛇行駕駛，時而偏
    離車道突然駛入對向車道內），復可證明其駛入對向即刑事
    被告來車車道內，則何能期待刑事被告僅憑注意車前狀況，
    即能避免系爭事故發生？又如何能認為刑事被告應為肇事次
    因？
五、本院刑事庭亦認定，事故發生後，不能排除刑事被告於撞擊
    後曾略有移動車輛可能（參刑事判決第4頁），則其以現場
    碎片散落位置與死者騎乘機車倒地之刮地痕開始之位置計算
    （3.3-1.9＝1.2），認定己○○駕駛汽車跨越車道，有下列
    不合理之處，為本院所不採：(一)現場碎片散落位置是否未曾
    經移動，未據認定。(二)死者騎乘之機車倒地刮地痕開始處與
    碰撞發生點之關係如何？刑事判決亦未能明確說明。本院認
    為，基於現場客觀之證據顯示，並不能排除死者係在跨越對
    向車道處，與刑事被告駕駛之自小貨車左前車頭（在刑事被
    告之車道內）發生碰撞，碰撞後死者騎乘之機車向相反方向
    彈出後始倒地造成刮地痕，並沿倒地後機車滑行軌跡，一路
    散落碎片之可能性。(三)接近車道中線處，有二處機車刮地痕
    跡（見同前偵查卷第58頁，事故現場圖以黑色橢圓點標識並
    由警員蓋職章於其上），此據證人即警員劉清安於刑事庭證
    述甚明（見本院刑事卷第61頁），惟證人亦明白證述，不能
    依現場痕跡判斷本件撞擊點（同前頁）。本院認為，依物理
    原則，對向行進中機車與汽車互相碰撞後，機車不會立即倒
    地（產生刮地痕），而係向原先行進及撞擊之相反方向彈出
    （彈出距離應視兩方前進速度而定）後始倒地產生刮痕，本
    件現場圖所示二黑色橢圓點標識，離車道中線甚近，是應可
    合理推論，兩車撞擊點應在刑事被告之車道內接近中線處，
    機車經反彈後倒地始可能產生此二刮地痕跡。綜上所述，本
    院上開刑事判決憑現場跡證，認定刑事被告汽車跨越中線撞
    及死者機車，尚非足取。
六、至於檢察官以肇事後刑事被告之車輛呈左斜狀態，車輛左前
    端並越過道路分向線為據，認為刑事被告跨越中線，惟參諸
    上開說明，且兩車碰撞之位置與事後靜止之位置，未必一致
    ，此觀臺灣省車輛行車事故覆議委員會，95年6月6日府覆議
    字第0950100333號函（附於偵查卷第54頁）說明欄第二項所
    載：「本案因肇行又一方（彭光聯）已死亡，其肇事過程不
    明，且依現有跡證資料，『難以研判二車確切碰撞地點位置
    』，故肇事實情不明，本會未便遽予覆議。惟彭光聯嚴重酒
    精濃度過量（血液中酒精濃度值為219mg/dl）應可確定。」
    甚明，檢察官此一認定，亦非足採。
七、此外，復查無其他證據足以證明刑事被告有何過失，是以，
    本院認為本件事故之發生，應由死者負全部責任，刑事被告
    則無過失，毋庸負責。
八、末按刑法第185條之3自88年4月21日經總統公布施行至本件
    事故發生，已經6年餘，酒後駕車為法律明文禁止之行為，
    復經政府廣泛宣導，執法機關嚴加取締，死者應無不知之理
    。復參酌「入法庭之人，應有潔淨之手」法諺，原告等本件
    請求，無異係主張自己之不法情事（參最高法院56年度台上
    字第2232號判例意旨），與誠信原則有悖，尚非足取。
九、本件事證已明確，兩造其餘主張、陳述及證據，均不影響上
    開認定，爰不一一論述，併此敘明。
十、綜上所述，本件原告之請求，於法無據，應予駁回。其訴既
    經駁回，假執行之聲請亦失依附，爰併予駁回之。
伍、結論：原告之訴為無理由，依民事訴訟法第78條、第85條第
    1項前段，判決如主文。
中    華    民    國    97    年    6     月    30    日
                  民事第三庭    法  官   曹宗鼎
上正本係照原本作成。
如對本判決上訴，須於判決送達後20日內向本院提出上訴狀。
中    華    民    國    97    年    6     月    30    日
                                書記官   黃聖心


司法院資訊處製作；財團法人民間司法改革基金會備份。
